【裁判字號】    97,財管,68
【裁判日期】    970613
【裁判案由】    選任遺產管理人
【裁判全文】
臺灣臺南地方法院家事裁定              97年度財管字第68號
聲  請  人  臺灣土地銀行股份有限公司
法定代理人  丙○○
代  理  人  甲○○
上列聲請人聲請選任被繼承人乙○○之遺產管理人事件，本院裁
定如下：
    主      文
選任財政部國有財產局臺灣南區辦事處臺南分處為被繼承人乙○
○之遺產管理人。
聲請程序費用新臺幣壹仟元由被繼承人乙○○之遺產負擔。
    理      由
一、按繼承開始時，繼承人之有無不明者，由親屬會議於一個月
    內選定遺產管理人，並將繼承開始及選定遺產管理人之事由
    ，向法院報明；無親屬會議或親屬會議未於前條所定期限內
    選定遺產管理人者，利害關係人或檢察官，得聲請法院選任
    遺產管理人，並由法院依前項規定為公示催告；公示催告期
    限屆滿，無繼承人承認繼承時，其遺產於清償債權，並交付
    遺贈物後，如有剩餘，歸屬國庫；非公用國有財產以財政部
    國有財產局為管理機關， 民法第1177條、第1178條第2項、
    第1185條、國有財產法第12條分別定有明文。
二、聲請意旨略以：緣相對人即被繼承人乙○○（民國○○年○月○
    日生，身分證統一編號：Ｚ000000000號，生前最後住所：臺
    南縣玉井鄉○○村○○街508巷30弄6號）於民國92年11月26
    日死亡，其生前以臺南縣玉井鄉○○段586地號土地設定抵
    押權1,800萬元予聲請人，以為其向聲請人借款之物上保證
    ，惟被繼承人乙○○死亡後，其所有繼承人均已向鈞院聲明
    拋棄繼承權，為期合法順利處理上開不動產，以清償債務，
    特為本件遺產管理人之聲請。再按，無繼承人繼承時，其遺
    產於清償債權並交付遺贈物後，如有賸餘歸屬國庫，民法第
    1185條亦有規定，而財政部國有財產局為國有財產管理機關
    ，為具利害關係，為期保護被繼承人乙○○無人繼承之財產
    ，故由政府機關擔任遺產管理人為妥，聲請人爰依法聲請鈞
    院選任財政部國有財產局臺灣南區辦事處臺南分處為被繼承
    人乙○○之遺產管理人等語。
三、聲請人主張之上開事實，業據提出92年度促字第14636號支
    付命令及確定證明書各1份、土地登記第二類謄本1份、南院
    慶民戊93年繼字第105通知函1份（均影本）為證，經本院依
    職權調取本院93年度繼字第105號拋棄繼承卷宗審閱屬實，
    聲請人主張堪信為真實；復查被繼承人乙○○之繼承人均已
    聲明拋棄繼承權，又未準用民法第1177條規定選定遺產管理
    人，而聲請人為被繼承人之債權人，故聲請人以利害關係人
    聲請選任被繼承人之遺產管理人，核與上開規定並無不合，
    應予准許。
四、查本件被繼承人乙○○之繼承人均已拋棄繼承權，足見渠等
    對被繼承人遺產之處置已漠不關心，而被繼承人乙○○之遺
    產，倘無人承認繼承時，將於清償債權，交付遺贈物後，歸
    屬國庫，即無人繼承之遺產若有賸餘，終歸國家所取得，則
    職司國有財產管理之有關機關自係最為適合擔任遺產管理之
    人，況上開機關就遺產管理之有關法律程序亦相當熟悉；故
    為使遺產之處置順利進行，並考量遺產管理之專業性與公平
    性，是聲請人本於利害關係人身分聲請選任財政部國有財產
    局臺灣南區辦事處臺南分處為被繼承人乙○○之遺產管理人
    ，於法並無不合，應予准許。
五、依非訟事件法第21條第2項、第24條第1項，民事訴訟法第78
    條，裁定如主文。
中    華    民    國    97    年    6     月    13    日
                  家事法庭   法  官  鄭   彩   鳳
上為正本係照原本作成。
如不服本裁定，應於裁定送達後10日內向本院提出抗告狀（附具
繕本），並應繳納抗告費新臺幣1000元。
中    華    民    國    97    年    6     月    13    日
                              書記官  黃  心  怡


司法院資訊處製作；財團法人民間司法改革基金會備份。
